【裁判字號】    97,訴,138
【裁判日期】    970423
【裁判案由】    損害賠償
【裁判全文】
臺灣臺中地方法院民事判決               97年度訴字第138號
原      告  丙○○
被      告  乙○○
            甲○○
上列當事人間損害賠償事件，經於民國97年4月9日言詞辯論終結
，本院判決如下：
    主    文
被告應連帶給付原告新臺幣844,612元，及自民國97年2月28日起
至清償日止，按週年利率百分之5計算之利息。
原告其餘之訴駁回。
訴訟費用由被告連帶負擔3分之1，餘由原告負擔。
本判決第一項於原告以新臺幣280,000元為被告供擔保後，得假
執行；但被告如以新臺幣844,612元為原告預供擔保後，得免為
假執行。
原告其餘假執行之聲請駁回。
    事實及理由
甲、原告方面：
  一、聲明：被告應連帶給付原告新臺幣（下同）2,496,549 元
      ，及自民國97年02月28日起至清償日止，按週年利率百分
      之5計算之利息，並願供擔保請准宣告假執行。
  二、陳述：
      （一）被告乙○○受僱於被告甲○○ （堡泉水電工程行）
            ，運送水電材料為業，其於民國95年12月23日上午
            10時3分許，駕駛車牌號碼：R7-8688號貨車沿臺中
            縣后里鄉○○路由南往北向行駛，行經大圳路及文
            化路口時，竟貿然以65公里之高速，超速行駛，適
            原告丙○○騎乘車牌號碼：LA0-878 號機車，沿臺
            中縣后里鄉○○路由西往東方向行駛，經於路口暫
            停後，見大圳路左右未有車輛，始進入上開路口，
            詎遭被告乙○○所駕駛車牌號碼：R7-8688 號貨車
            高速撞擊，受有全身多處骨折、腹腔出血、頭部外
            傷等傷害。被告雖抗辯原告為左方支線道車，未讓
            被告乙○○所駕駛之貨車先行。但由現場煞車痕及
            機車刮地痕觀之，撞擊力量極大，倘被告乙○○有
            減速慢行，當可煞停而不致發生此一嚴重車禍。另
            原告原從事木工裝潢臨時工，每天工資2,500 元，
            有工作就領錢，沒有報稅，教育程度為初中畢業，
            與母親同住，未婚，母親由原告及兄弟共同撫養。
            受損之機車為使用超過5 年之老車，尚未實際修理
            ，只有修理估價。對於被告所抗辯原告所提出證明
            單不是收據，沒有意見，原告目前已沒有辦法從事
            原來的工作，也沒有找到其他的工作。腳部已有萎
            縮的情形，而且無法伸直。機車已經全部毀損，沒
            有辦法修理。
      （二）原告因被告乙○○上開不法之侵權行為，計受有下
            列損害：
            (1)、醫療費用：160,912元。
            (2)、醫療器材及用品：2,521元。
            (3)、看護費用：273,972元。
            (4)、交通費：12,800元。
            (5)、勞動能力工作損失：1,425,464元。
            (6)、機車修理費用：20,880元。
            (7)、精神慰撫金：600,000元。
      （三）爰本於侵權行為之規定，訴請被告連帶賠償。
  三、證據：提出澄清醫院費用收據、薪資單、收據、診斷證明
      書、請假證明、發票、賠案領款狀況查詢表等為證，並援
      用相關刑事案卷資料。
乙、被告乙○○方面：未於最後言詞辯論期日到場，惟其先前到
    庭所為聲明及陳述如下：
  一、聲明：原告之訴駁回，如受不利判決，願供擔保，請准宣
      告免為假執行。
  二、陳述：對被告乙○○受僱於被告甲○○（堡泉水電工程行
      ，運送水電材料，民國95年12月23日上午10時3分 許，駕
      駛車牌號碼：R7-8688 號貨車沿臺中縣后里鄉○○路由南
      往北向行駛，行經大圳路及文化路口時，與原告丙○○所
      騎乘車牌號碼：LA0-878 號機車發生碰撞，原告因而受有
      全身多處骨折、腹腔出血、頭部外傷等傷害；被告乙○○
      經檢察官提起公訴，現由鈞院刑事庭（97年度交易字第15
      8號） 審理中一節，並不爭執。惟車禍發生位置係十字路
      口，原告為支線道及左方車，本應讓屬幹線道及右方車之
      被告乙○○所駕駛之貨車先行，原告就車禍之發生負有過
      失責任，且原告所要求賠償之金額過高，部分亦無單據可
      資證明。車禍發生後被告乙○○無業，目前和父母同住有
      一間老舊的平房及其基地。教育程度為國中畢業，未婚。
丙、被告甲○○方面：
  一、聲明：原告之訴駁回，如受不利判決，願供擔保，請准宣
      告免為假執行。
  二、陳述：對有雇用被告乙○○，運送水電材料一節，並不爭
      執。惟被告甲○○於車禍發生後，有探望原告30餘次，並
      偕同保險公司人員與原告協商，但遭原告以被告乙○○未
      探望為由拒絕協調。另車禍發生位置係十字路口，原告為
      支線道及左方車，本應讓屬幹線道及右方車之被告乙○○
      所駕駛之貨車先行，原告就車禍之發生負有過失責任，且
      原告所要求賠償之金額過高，部分亦無單據可資證明，另
      預繳費用有爭執，實收金額沒有意見，機車修理估價單有
      意見，車子是老舊的。另原告能騎機車外出，且只要騎機
      車去轉搭醫院接駁車即可就診，請求計程車交通費沒有道
      理。被告經營堡泉水電行有三個小孩要撫養，太太家管。
  三、證據：提出營業稅核定繳款書為證。
丁、得心證之理由
  一、程序方面：本件被告乙○○未於最後言詞辯論期日到場，
      核無民事訴訟法第386 條所列各款情形，爰依原告之聲請
      ，就被告乙○○部分由其一造辯論而為判決。次按，訴狀
      送達後，原告不得將原訴變更或追加他訴。但擴張或減縮
      應受判決事項之聲明者，不在此限。民事訴訟法第255 條
      第1項第3款定有明文。查原告起訴聲明原僅請求判命被告
      連帶賠償1,500,000元 ，嗣於起訴狀送達被告後擴張請求
      金額為2,869,914元，繼又減縮請求金額為2,496,549元，
      依上揭規定，應予准許，合先敘明。
  二、經查，被告乙○○受僱於被告甲○○ （堡泉水電工程行）
      ，運送水電材料為業，其於民國95年12月23日上午10時 3
      分許，駕駛車牌號碼：R7-8688 號貨車沿臺中縣后里鄉○○路由南往北向行駛，行經大圳路及文化路口時，竟貿然
      超速行駛，適原告丙○○騎乘車牌號碼：LA0-878 號機車
      ，沿臺中縣后里鄉○○路由西往東方向行駛，於進入上開
      路口後，為被告乙○○所駕駛車牌號碼：R7-8688 號貨車
      高速撞擊，原告受有全身多處骨折、腹腔出血、頭部外傷
      等傷害，原告乃對被告提出刑事告訴，被告經臺灣臺中地
      方法院檢察署檢察官偵查後，由本院97年度交易字第 158
      號審理中等情，除據原告陳述在卷外，核與本院依職權所
      調閱之被告前案資料及起訴書在卷可參，且為被告所不爭
      執，信屬實在。
  四、按因故意或過失不法侵害他人之權利者，應負損害賠償責
      任；受僱人因執行職務，不法侵害他人之權利者，由僱用
      人與行為人連帶負損害賠償責任；不法侵害他人之身體或
      健康者，對於被害人因此喪失或減少勞動能力或增加生活
      上之需要時，應負損害賠償責任；不法侵害他人之身體、
      健康者，被害人雖非財產上之損害，亦得請求賠償相當之
      金額，民法第184條第1項前段、第188條、第193條第1 項
      及第195條第1項分別定有明文。查被告乙○○上開過失傷
      害行為，與原告所受損害之間，有相當因果關係存在，則
      就原告所受損害結果，被告乙○○、甲○○自應負侵權行
      為之連帶賠償責任。爰就原告所請求賠償之各項損害項目
      ，分述如下：
    （一）醫療費用部分：原告主張因系爭傷害支出醫療費用16
          0,912 元，並提出醫療費用單據為證。本院審酌相關
          支出收據，認其中之「預繳證明單」、「住院費用請
          繳單」、「代收代護費」係屬重複列計或非屬醫療費
          用應予扣除，另各紙單據上之金額，應以實收金額列
          計；又義齒費用未據原告提出任何證明，無從列計。
          計算結果，原告因系爭傷害所實際支出之醫療費用，
          計為42,482元，原告醫療費用之請求，在此範圍內，
          核屬有據，超出部分，則非有據。
    （二）增加生活支出（醫療器材用品、看護及交通）費用部
          分：
          １、原告主張其因系爭車禍而支出醫療器材及用品費
              用2,521元一節，有收據為證，此部分主張，自
              屬有據。
          ２、原告主張其受傷後行動無法自理，生活需人扶助
              ，因而支出看護費273,972 元，並提出看護中心
              收據為證。本院審酌相關收據，計算結果，原告
              因系爭傷害所支出之合理看護及安養費用計為26
              9,066元 ，原告此部分請求，在此範圍內，核屬
              有據，超出部分，則非有據。
          ３、原告主張其受傷後就診及親友到院簽立手術同意
              書支出交通費用12,800元，並提出計算表及計程
              車行收據為證。本院審酌相關收據，認其中「親
              友到院簽立手術同意書」、「至健保局聲請重大
              傷病」部分，未據提出收據，無從列計；另「代
              理調解」、「台中法院送件」非屬就診必要費用
              ，應予扣除。計算結果，原告因系爭傷害所支出
              之交通費用計為5,500元 ，原告交通費用之請求
              ，在此範圍內，核屬有據，超出部分，則非有理
              。
    （三）工作能力損失部分：本件原告主張其原本從事木工裝
          潢臨時工，日薪2,500元 ，因車禍受傷致腳部萎縮無
          法伸直無法從事原本工作，亦無法找到其他工作，訴
          請被告賠償工作收入損失1,425,464 元（計算式：以
          每月17,280元，計算07年06個月之損失，再扣除中間
          利息）。本院參酌原告為43年06月29日出生，依光田
          綜合醫院診斷證明書所載，原告受有多處骨折，其中
          髖臼骨折部位復有二度感染而經多次手術，現髖關節
          活動受限。本院因認原告原所從事之木工工作，現確
          已無法繼續為之，其原尚可從事勞動能力之07年06個
          月期間，因受減損。惟身體或健康受侵害，而減少勞
          動能力者，其減少及殘存勞動能力之價值，不能以現
          有之收入為準，蓋現有收入每因特殊因素之存在而與
          實際所餘勞動能力未必相符，現有收入高者，一旦喪
          失其職位，未必能自他處獲得同一待遇，故所謂減少
          及殘存勞動能力之價值，應以其能力在通常情形下可
          能取得之收入為標準。另依民法第193 條第1 項命加
          害人一次支付賠償總額，以填補被害人所受喪失或減
          少勞動能力之損害，應先認定被害人因喪失或減少勞
          動能力而不能陸續取得之金額，按其日後本可陸續取
          得之時期，各照霍夫曼式計算法，扣除依法定利率計
          算之中間利息，再以各時期之總數為加害人一次所應
          支付之賠償總額，始為允當。是被害人因身體健康被
          侵害而喪失或減少勞動能力所受之損害，其金額應就
          被害人受侵害前之身體健康狀態、教育程度、專門技
          能、社會經驗等方面酌定之。本院斟酌前述原告之職
          業、智能、年齡、身體、健康狀態等各種因素、原告
          目前尚能自主活動，並仍有以慢速騎乘機車之能力等
          情，認原告每月因勞動能力減少而不能取得之金額為
          10,000元。再依霍夫曼式計算法，扣除依法定利率計
          算之中間利息。則原告此部分得請求被告一次給付之
          賠償金額為765,654元【計算方式為：（10000×76.0
          0000000）＝765654.2267。其中76.00000000 為月別
          單利（05/12）%第90月霍夫曼累計係數。採四捨五入
          ，元以下進位】。
    （四）機車修理費用部分：原告主張受有機車修理費用之損
          害20,880元一節，固提出估價單為證。惟按，依民法
          第196條 請求賠償物被毀損所減少之價額，固得以修
          復費用為估定之標準，但以必要者為限，如修理材料
          以新品換舊品，另應予以折舊，又修理費用如超出其
          殘餘價值，則無修理之必要。查原告受損之機車係86
          年9月 出廠，有車籍資料在卷可稽，至本件車禍發生
          之時（即95年12月）為止，已使用9年又3個月，依行
          政院公布修正之固定資產耐用年數表所示耐用年數，
          按定率遞減法計算折舊，原告之車輛損害之零件費用
          支出本應依該規定之比例計算折舊額後加以扣除；另
          採用定率遞減法計算折舊者，其殘值之計算，依所得
          稅法規定，以該固定資產總價十分之一為度，即各年
          度之折舊額應提列至殘值等於原取得成本十分之一為
          限。本院參酌該款124cc 排氣量機車之一般市面新購
          價格約為4萬餘元，認系爭機車之殘值約為4,000元，
          原告所主張之修理費超出其殘餘價值甚多，應無修理
          之必要。故原告所得請求被告賠償之機車損害，應以
          4,000元為適當。
    （五）精神慰藉金部分：原告因被告所為之傷害行為，致受
          有全身多處骨折、腹腔出血、頭部外傷等傷害，醫院
          曾發出多次病危通知單，並行多次清創手術，目前髖
          關節活動受限，影響行走一節，有診斷證明書附卷可
          參，原告因被告所為傷害行為而受有精神上之痛苦，
          自可認定。本院參酌兩造前述之年齡、工作狀況、學
          經歷、月收入、事故發生過程及原告所受傷害之程度
          等一切情狀，認原告因被告傷害行為請求賠償之精神
          慰撫金60萬元，尚屬適當。
    （六）據上，本件原告因系爭侵權行為所受之損害有：醫療
          費用42,482元、醫療器材及用品費用2,521元 、看護
          安養費用269,066元、交通費用5,500元、工作能力損
          失765,654元、機車損害4,000元及精神慰撫金60萬元
          ，合計為1,689,223元。
    （七）末按，損害之發生或擴大，被害人與有過失者，法院
          得減輕賠償金額，或免除之。民法第217條 定有明文
          。再按，車輛行駛時，不得超速，且駕駛人應注意車
          前狀況，並隨時採取必要之安全措施，另支線道車應
          讓幹道車先行。本件被告乙○○疏未注意車前狀況，
          且超速行駛，另原告騎乘機車，本亦應注意車前狀況
          ，隨時採取必要之安全措施，另應注意支線道車應讓
          幹道車先行，而依當時情形，又無不能注意之情事。
          雙方因上述疏失，致避煞不及發生車禍。是原告就其
          過失行為，於損害之發生或擴大與有過失。本院審酌
          本件肇事情節，及臺中縣警察局道路交通事故初步分
          析研判表所載肇事原因，認被告乙○○應負50% 之過
          失責任，原告亦應就自身之過失行為負50% 之責任。
          經按過失比例減輕後，原告所得請求之金額應減為84
          4,612元（1,689,223元×0.5＝844611.5 ，元以下四
          捨五入）。
  五、綜上所述，原告本於侵權行為之規定，訴請被告連帶賠償
      2,496,549元及自97年2月28日起至清償日止，按週年利率
      百分之5計算之利息，就其中之844,612元及自97年2月 28
      日起至清償日止，按週年利率百分之5 計算之利息範圍內
      ，為有理由，予以准許；逾此部分所為請求，則屬無據，
      應予駁回。
  六、兩造陳明願供擔保，聲請宣告假執行及免為假執行，就原
      告勝訴部分，核無不合，爰酌定相當之擔保金額併宣告之
      ；至原告敗訴部分，其假執行之聲請，因訴之駁回而失所
      附麗，則予駁回。
  七、本件事證已臻明確，兩造其餘攻擊防禦方法與舉證，核與
      判決結果無影響，爰不逐一論述，附此敘明。
戊、據上論結，本件原告之訴為一部有理由，一部無理由，依民
    事訴訟法第385條第1項前段、第79條、第85條第2項、第390
    條第2項、第392條，判決如主文。
中    華    民    國    97    年    4    月    23    日
                  民事第二庭    法  官  林宗成
正本係照原本作成。
如對本判決上訴，須於判決送達後20日內向本院提出上訴狀。
中    華    民    國    97    年    4    月    23    日
                                書記官  鄭晉發


司法院資訊處製作；財團法人民間司法改革基金會備份。
